臺灣桃園地方法院刑事判決　　　　　　 96年度訴緝字第111號
公　訴　人　臺灣桃園地方法院檢察署檢察官
被　　　告　丙○○
　　　　　　　　　　（現因另案於臺灣桃園女子監獄執行中）
指定辯護人　本院公設辯護人丁○○
上列被告因毒品危害防制條例案件，經檢察官提起公訴（95年度
偵字第20759號），本院判決如下：
    主  文
丙○○販賣第二級毒品，處有期徒刑肆年，未扣案之犯罪所得新
臺幣壹仟元沒收，如全部或一部不能沒收時，以其財產抵償之。
    事    實
一、丙○○明知安非他命業經公告列為毒品危害防制條例第2 條
    第2 項第2 款所明文列管之第二級毒品，未經許可不得非法
    持有、販賣，竟基於販賣第二級毒品安非他命之犯意，於民
    國95年9 月初某日，在桃園縣龜山鄉○○○街23號1 樓115
    室乙○○住處，以新臺幣（下同）1 千元之代價，將第二級
    毒品安非他命1 小包（重量不詳），販售予合資購買之戊○○及乙○○，2 人購得安非他命後即在上開住處共同施用（
    戊○○、乙○○所涉施用毒品罪嫌部分，由檢察官另行偵辦
    ）。同年9 月10日晚間7 時許，警方依據線報先至丙○○位
    於桃園縣龜山鄉○○○街23號2 樓215 住處經其同意搜索，
    當場扣得丙○○所有供其施用毒品所用之海洛因分裝袋13個
    、吸食器1 組、注射針筒12支、分裝杓3 支等物，於同日晚
    間8 時許再至乙○○、戊○○前開住處經渠等同意搜索，扣
    得渠等所有供施用毒品所用之吸食器1 組、注射針筒8 支、
    分裝杓5 支、分裝袋213 個等物，經乙○○、戊○○供述向
    丙○○購買安非他命上情而查獲。
二、案經臺北市政府警察局松山分局報告臺灣桃園地方法院檢察
    署檢察官偵查起訴。
    理    由
壹、證據能力部分：
  (一)按被告以外之人於審判外之言詞或書面陳述，除法律有規定
    者外，不得作為證據，刑事訴訟法第159條第1項固定有明文
    。惟被告以外之人於檢察事務官、司法警察官或司法警察調
    查中所為之陳述，與審判中不符時，其先前之陳述具有較可
    信之特別情況，且為證明犯罪事實存否所必要者，得為證據
    ，刑事訴訟法第159條之2亦有明文，此為同法第159條第1項
    所稱「法律有規定」，而為傳聞法則之例外。至本條所指「
    與審判中不符」，包括其陳述自身前後之不符（其前甚為詳
    細，於後則簡略，亦屬於此），及與審判中其他證據相齟齬
    ，導致關於「主要事實」應為相異認定者而言。是此之「不
    符」，自係指實質不符之陳述而言，是與主要事實無關之僅
    一字一句之不符，固不論矣，即使為一部不符，然倘該不符
    者係屬可分，亦應認為僅此一部之不符，有本條之適用，而
    非可藉此擴及其先前陳述之全部範圍。
  (二)查證人乙○○、戊○○於警詢中所為之陳述，其性質屬傳聞
    證據，本院指定公設辯護人亦否認其證據能力。雖證人乙○○、戊○○於本院審理時證述與其等於警詢證述不符，惟證
    人乙○○、戊○○係親自與被告聯絡購買毒品之人，且其等
    於警詢時對於所親自經歷之向被告丙○○購入毒品之時間、
    毒品交易之方式及地點、購買毒品之金額等事實之陳述均較
    明確，且證人乙○○、戊○○於警詢之陳述，距案發時日較
    近，以本案情況而言，自以警詢當時記憶較為深刻，不致因
    時隔日久而遺忘案情，且較無來自被告或其親屬甚或施用毒
    品圈之壓力而出於虛偽不實之指證，或事後串謀而故為迴護
    被告之機會。再者證人即為乙○○、戊○○製作警詢筆錄之
    員警己○○、甲○○於本院審理時均證稱製作警詢筆錄時均
    平和，並無對乙○○、戊○○有強暴、脅迫或其他不正方法
    取供，並有全程錄音等語詳確（見本院96年9 月28日筆錄第
    8 、13頁），客觀上證人乙○○、戊○○亦均不否認警詢筆
    筆錄內容確係依渠等陳述所記載，至乙○○、戊○○所指有
    遭警察毆打及威脅云云，復無從證明屬實（詳後述），又無
    其他證據證明證人乙○○、戊○○之警詢筆錄有受污染而不
    宜作為證據之瑕疵，是本院認其等陳述具有可信之特別情況
    ，且為證明被告犯罪事實存否所必要，依刑事訴訟法第159
    條之2 規定具有證據能力。
  (三)至證人乙○○、戊○○偵查中於供前具結所為之陳述（有結
    文2 紙附於偵查卷可稽，見偵卷第48、52頁），係檢察官依
    法訊問，復無其他事證足資認定其等於檢察官訊問時有受違
    法取供情事，並無何特別不可信之情況，依刑事訴訟法第15
    9 條之1 第2 項之規定自亦有證據能力。另本件認定事實所
    引用之卷內其餘卷證資料（包含文書證據、物證等證據），
    並無證據證明係公務員違背法定程序所取得，被告及本院指
    定公設辯護人於審判程序中復未於言詞辯論終結前表示異議
    ，且卷內之文書證據及物證等，亦無刑事訴訟法第159 條之
    4 之顯有不可信之情況與不得作為證據之情形，則依刑事訴
    訟法第159 條之5 之規定，本件認定事實所引用之所有文書
    證據、物證等證據，均有證據能力，合先敘明。
貳、實體部分：
一、訊據被告丙○○矢口否認有何販賣第二級毒品安非他命之犯
    行，辯稱：伊從來沒有賣安非他命予戊○○及乙○○，也沒
    有轉讓、幫他們調貨或跟他們合買云云。惟查：
  (一)前揭被告丙○○於95年9 月初某日，在桃園縣龜山鄉○○○
    街23號1 樓115 室乙○○住處，以1 千元之代價，將第二級
    毒品安非他命1 小包（重量不詳），販售予合資購買之戊○○及乙○○，2 人購得安非他命後即在上開住處共同施用等
    情，分據證人乙○○、戊○○於警詢及偵查時指證綦詳（見
    偵查卷第15、21、22、46、47、50、51頁），且互核相符，
    並無異詞，而證人乙○○、戊○○與被告丙○○為樓上樓下
    之鄰居關係，至案發時已相識一段時間，案發前乙○○、戊○○猶幫丙○○搬家，丙○○亦曾邀請2 人至其住處閒聊並
    一起施用毒品，戊○○復陳稱丙○○曾免費請其施用安非他
    命2 次等節，業經證人乙○○、戊○○證述在卷，被告丙○○亦不否認有請乙○○及戊○○幫忙搬家並請渠等至伊住處
    聊天等情，足見乙○○、戊○○與被告丙○○間往來尚屬密
    切，彼等既無怨懟或金錢糾紛及仇恨，衡情酌理證人乙○○
    、戊○○斷無甘冒偽證刑責來誣攀被告之理，此益徵證人乙○○、戊○○前揭證述，當屬可信。此外復有臺北市縣政府
    警察局松山分局搜索扣押筆錄及扣押物品目錄表附卷可稽。
　(二)被告丙○○雖辯稱：伊並未販賣安非他命予乙○○、戊○○
    ，係警察要伊等3 人互咬，乙○○及戊○○才會說伊有賣安
    非他命給他們云云，證人乙○○、戊○○於本院審理時亦附
    和被告之詞否認上情，均改稱：是警察逼渠等要講安非他命
    係向被告購買的，警察有打乙○○，並對戊○○說如果不說
    毒品係向丙○○買的就要打云云。然查：
  (1)證人乙○○及戊○○於警詢起至偵查止均明確證稱有於上開
    時、地，共同出資1 千元向被告丙○○購買安非他命等情綦
    詳，且觀諸證人乙○○獨自1 人經檢察官於95年12月20日提
    解到庭作證，與嗣後檢察官於95年12月22日同時提解乙○○
    、戊○○到庭作證，有關其等向被告丙○○購買安非他命各
    節所為之陳述均相符一致，並無歧異。證人乙○○雖稱因伊
    無法具體說出交付毒品之人是何人而遭製作筆錄之警員毆打
    云云，證人戊○○亦稱警察有打乙○○，也有對伊說如果不
    說毒品是向丙○○買的就要打伊云云，惟為乙○○、戊○○
    製作警詢筆錄之警員己○○、甲○○於本院審理時證稱：製
    作警詢筆錄時均平和，並無對乙○○、戊○○有強暴、脅迫
    或其他不正方法取供，並有全程錄音；沒有毆打乙○○，也
    沒有叫戊○○要說毒品係跟被告買的否則要打他等語詳確（
    見本院96年9 月28日筆錄第8 、9 、13、14頁），而乙○○
    、戊○○於檢察官訊問時亦均未提及警員打人之事，復無任
    何驗傷證明可資佐證，且證人戊○○所述警察在拘留室外面
    的辦公桌製作乙○○筆錄過程中，伊站在旁邊看，警察就用
    拳頭打乙○○的胸部，又把乙○○拖到隔壁房間，不知發生
    何事，有聽到乙○○在叫，之後拖出來繼續作筆錄一節，與
    乙○○所稱伊被警察打時除了警察之外，就只有伊，戊○○
    沒有看到伊被打云云，顯相齟齬，而況苟警察真有毆打乙○○取供之情形，衡情亦應不至會讓戊○○站在旁邊觀看，而
    有讓戊○○事後指摘其等違法之可能，俱見乙○○、戊○○
    所指受警察刑求、威脅始為警詢筆錄內容之陳述一事，並非
    事實，不足採信。堪徵證人乙○○、戊○○於警詢時所為之
    陳述均係出於自由意志而為，並無受到不正方法所致。再苟
    若乙○○、戊○○自覺其等於警詢時所為不利於被告丙○○
    之證詞係屬不實，衡情自應在檢察官偵訊時和盤供出不實之
    處，惟乙○○、戊○○於檢察官訊問時均未提及該情，仍於
    具結後不約而同在不同偵訊期日均為相同於警詢之向被告購
    買毒品之證述，且證人戊○○指稱伊在警察打完之後在警察
    局的時候就與乙○○講好在偵查中也要講跟警詢筆錄內容一
    樣的供述（見本院96年9 月4 日筆錄第8 頁），與證人乙○○所陳伊與戊○○沒有討論到要把販賣毒品的人說成是丙○○一節（見本院96年12月4 日筆錄第5 頁），復又相互矛盾
    。再衡諸乙○○及戊○○本身均有施用毒品，且均有多次毒
    品前科紀錄，為乙○○、戊○○陳述在卷，並有卷附該2 人
    之臺灣高等法院被告前案紀錄表可按，均應知販賣毒品為重
    罪，而渠等與被告丙○○於案發前已相識一段時間，亦互有
    往來，已如前述，有一定之情誼存在，怎可能如戊○○所述
    ：當時警察打我們，我們有聯合要這樣講，來應付警察（見
    本院96年9 月4 日筆錄第4 頁），而胡亂指訴被告販賣毒品
    之理。又其等既可預見所證上情，將使丙○○難脫販賣安非
    他命之干係，然在突經警查獲並詢問是否有向被告丙○○購
    買安非他命，較少權衡彼此間利害關係之際，毅然證述如上
    ，且對於販賣安非他命之時間、地點、販售價格等細節均詳
    述一致，復於事後偵查時猶為相同於警詢筆錄內容之證述，
    在在足徵證人乙○○、戊○○於警詢及偵查時所為有共同出
    資向被告丙○○購買安非他命之陳述與事實相符，自較其等
    事後於本院審理時已思迴護被告之詞較為可信。據上所陳，
    參互印證，被告確有販賣安非他命予乙○○、戊○○之犯行
    堪可認定。被告丙○○辯稱並未販賣安非他命予乙○○及戊○○云云，及證人乙○○、戊○○於本院審理時改稱並未向
    被告購買安非他命云云，核係畏罪及迴護之詞，均無足採。
  (2)又被告丙○○指稱是警察要他們互咬云云，然查證人己○○
    警員於本院審理時證稱：在製作筆錄之前，乙○○他們有說
    他們平常在1 樓煮飯，都會叫丙○○下來吃，就這樣認識，
    毒品如果沒有，就會跟丙○○拿；筆錄給他們互看，只是給
    他們對質用的；是丙○○主動咬乙○○，沒有丙○○所說要
    他們互咬，在帶他們回警局尚未製作筆錄前，有跟他們先聊
    天，在聊經過的情形，丙○○有說是乙○○賣毒品給他，筆
    錄是互相對質後再製作的，在對質的過程中他們就互有咬對
    方；在聊天的過程中他們就互相說是對方賣的毒品，但是在
    製作筆錄時，乙○○就反悔不是跟丙○○買毒品，後來我們
    將丙○○的筆錄再給他看，他才又改稱有跟丙○○買毒品等
    語詳確（見本院96年9 月28日筆錄第7 至10頁），則依證人
    己○○警員前開所稱有互相提示丙○○、乙○○、戊○○彼
    此間之供述此舉，實屬警員所採用偵辦案件之方式，且提示
    同案被告彼此間之供述，亦可賦予被告間就相互陳述不符之
    處有對質之機會，自有助於釐清事實真相，非可遽此即謂係
    警員要被告間互咬犯行，被告丙○○所指是警察要他們互咬
    ，乙○○、戊○○才會說係伊販賣安非他命給他們云云，與
    事實不符，尚難資為有利被告之認定。
  (3)至證人乙○○、戊○○於警詢時雖均證稱共向丙○○買3 次
    安非他命，而與其等於偵查時均證稱僅向丙○○買1 次安非
    他命或有不符之處，然此是否係因乙○○、戊○○在得知丙○○於警詢時誣指有向乙○○購買3 次安非他命，始憤而誇
    大其等向丙○○購買安非他命之次數亦為3 次，並非不可能
    之事，姑不論原因為何，乙○○、戊○○就其等共同出資1
    千元向丙○○購買安非他命之時間、地點及販售價格等細節
    事項均陳述一致，是前述不符仍無礙於本件被告有無涉犯上
    揭販賣安非他命犯行之認定，惟依罪證有疑，利於被告之原
    則，本院認乙○○、戊○○於偵查時就有關其等向丙○○購
    買安非他命之次數為1 次係屬真實，而據以認定被告販賣之
    次數為1 次，附予敘明。
　(三)末按販賣安非他命毒品係違法行為，非可公然為之，且有其
    獨特之販售通路及管道，復無公定價格，容易增減分裝之份
    量，而每次買賣之價量，可能隨時依雙方關係深淺、資力、
    需求量及對行情之認知、來源是否充裕、查緝鬆嚴、購買者
    被查獲時供述購買對象之可能風險評估等，而異其標準，非
    可一概而論，本件被告既不承認其有上揭販賣安非他命之事
    實，本院自無從查得其販入安非他命之真正價格及其是否因
    非法販賣安非他命予上揭證人乙○○、戊○○而獲得具體利
    潤之金額，然按近年來政府為杜絕毒品之氾濫，對於查緝施
    用及販賣毒品之工作，無不嚴加執行，販賣毒品罪又係重罪
    ，設若無利可圖，衡情一般持有毒品之人當無輕易將所持有
    之安非他命轉售他人而甘冒於再次向他人購買時，而有被查
    獲移送法辦之危險之理，且不論是瓶裝或袋裝之安非他命，
    均可任意分裝或增減其份量，而每次買賣之價量，亦隨時隨
    雙方關係之深淺、當時之資力、需要程度及對行情之認知等
    因素而為機動地調整，因之販賣之利得，除經坦承犯行，或
    帳冊價量均臻明確外，委難察得實情，職是之故，縱未確切
    查得販賣賺取之實際差價，但除別有事證，足認係按同一價
    格轉讓，確未牟利外，尚難執此即認非法販賣之事證有所不
    足，致知過坦承者難辭重典，飾詞否認者反得逞僥倖，而失
    情理之平。而被告丙○○與乙○○、戊○○間並無特殊重要
    情誼或至親關係，被告竟費心自甘承受重典，涉險販賣第二
    級毒品，當有牟利之圖。是被告丙○○販賣安非他命有營利
    之意圖，應可認定。
　(四)綜上所述，本案事證明確，被告販賣安非他命之犯行堪予認
　  定，應依法論科。
二、按安非他命係屬毒品危害防制條例第2 條第2 項第2 款規定
    所列之第二級毒品，非經許可，不得非法持有、販賣。核被
　　告丙○○於上述時、地，以1 千元之代價販賣第二級毒品安
    非他命1 小包予乙○○、戊○○之所為，係犯毒品危害防制
    條例第4 條第2 項之販賣第二級毒品罪。其非法持有第二級
    毒品安非他命之低度行為，應為販賣第二級毒品之高度行為
    所吸收，不另論罪。查被告前揭非法販賣第二級毒品安非他
    命予乙○○、戊○○1 次，價值僅1 千元，數量及所得非多
    ，所賺之不法利益甚微而誤觸重典，情輕法重，客觀上顯足
    以引起一般之同情，情堪憫恕，本院認即令處以被告毒品危
    害防制條例第4 條第2 項之罪之法定最低本刑有期徒刑7 年
    仍嫌過重，爰就被告前揭販賣第二級毒品罪依刑法第59條規
    定減輕其刑。審酌被告販賣毒品之次數僅1 次，數量及所得
    非多，尚無藏有鉅量之毒品，與大宗走私或利用幫派組織結
    構販賣安非他命者相較，對社會之危害稍低，且被告亦有施
    用毒品之事實（詳如後述），則被告或係能力不足供己用毒
    開銷，而在吸毒者彼此互通有無，並賺取其中些微差價，對
    社會造成之危害尚無從與販賣毒品之大盤、中盤相提並論，
    併兼衡被告犯後未坦認犯行之態度，併其犯罪之動機、目的
    、手段及其生活狀況與智識程度等一切情狀，量處如主文所
    示之刑。
三、未扣案之被告前揭販賣安非他命所得新臺幣1 千元，為被告
    因上述犯罪所得之財物，業據本院認定如前，應依毒品危害
    防制條例第19條第1 項前段規定宣告沒收之，如全部或一部
    不能沒收時，應依同條項後段之規定，以其財產抵償之。至
　　為警於被告丙○○上開住處扣得之海洛因分裝袋13個、吸食
　  器1 組、注射針筒12支、分裝杓3 支等物，係供被告丙○○
    自行施用毒品海洛因及安非他命所用之物，而於證人乙○○
    、戊○○前開住處所查扣之吸食器1 組、注射針筒8 支、分
    裝杓5 支、分裝袋213 個等物，則係綽號「阿華」之男子寄
    放在乙○○住處之物，業據被告丙○○及證人乙○○、戊○○供陳甚明，而在丙○○住處所扣得之物，亦經本院96年度
    訴緝字第112 號、96年度訴字第1409號被告丙○○所犯施用
    毒品案件中認定係丙○○所有供其施用毒品海洛因及安非他
    命之物而於該案中併予宣告沒收，有本院96年度訴緝字第11
    2 號、96年度訴字第1409號刑事判決書附卷可憑，是上開物
    品既與本件被告丙○○販賣第二級毒品犯罪無涉，且非違禁
    物，爰不於本案為沒收之諭知。
據上論斷，應依刑事訴訟法第299 條第1 項前段，毒品危害防制
條例第4 條第2 項、第19條第1 項，刑法第11條前段、第59條，
判決如主文。
本案經檢察官蔡宜均到庭執行職務。
中　　華　　民　　國　　96　　年　　12　　月　　28　　日
                  刑事第七庭審判長法　官　蕭世昌
　　　　　　　　　　　　　　　　　法　官　連雅婷
　　　　　　                      法　官　林惠霞
以上正本證明與原本無異。
如不服本判決，應於送達後10日內，向本院提出上訴狀。
                                  書記官　陳恩如
中　　華　　民　　國　　97　　年　　1 　　月　　2 　　日
附錄本案論罪科刑法條全文：
毒品危害防制條例第4條
　製造、運輸、販賣第一級毒品者，處死刑或無期徒刑；處無期
徒刑者，得併科新台幣1千萬元以下罰金。
  製造、運輸、販賣第二級毒品者，處無期徒刑或7 年以上有期
徒刑，得併科新台幣7百萬元以下罰金。
  製造、運輸、販賣第三級毒品者，處5 年以上有期徒刑，得併
科新台幣五百萬元以下罰金。
  製造、運輸、販賣第四級毒品者，處3 年以上10年以下有期徒
刑，得併科新台幣三百萬元以下罰金。
  製造、運輸、販賣專供製造或施用毒品之器具者，處1 年以上
7年以下有期徒刑，得併科新台幣一百萬元以下罰金。
  前五項之未遂犯罰之。
